臺灣高等法院臺南分院刑事判決　　　　　　　　九十三年度上訴字第七六號　 Ｃ
　　　上　訴　人
　　　即　被　告　乙　○　○
右上訴人即被告因誣告案件，不服臺灣臺南地方法院九十二年度訴字第一○三一號中
華民國九十二年十二月十七日第一審判決（起訴案號：臺灣臺南地方法院檢察署九十
二年度偵字第八七三一號），提起上訴，本院判決如左：
      主      文
原判決撤銷。
乙○○意圖他人受刑事處分，向該管公務員誣告，累犯，處有期徒刑陸月。
      事      實
一、乙○○曾於民國（下同）八十八年間前因侵占案件，經本院以八十九年度上易字
    第一三０四號判處有期徒刑五月確定，甫於九十年四月二日執行完畢，猶不知悔
    改。又於九十一年間，委託大府城證券股份有限公司（下稱大府城公司）協理甲
    ○○（曾經乙○○告訴侵占部分，業經不起訴處分確定）買賣股票，為使股票買
    賣成交後，甲○○可自乙○○世華銀行臺南分行000000000000號帳
    戶（下稱乙○○帳戶）提款，以供交割股款，乙○○乃將其印章一枚及前開帳戶
    之存摺，交給甲○○保管。嗣乙○○為融資擴張信用，乃商請甲○○代為尋找提
    供股票買賣資金之金主，甲○○因此詢問客戶黃榮興有無意願，惟黃榮興因與乙
    ○○素不相識，而僅願提供本身買賣股票之世華銀行臺南分行帳戶（下稱黃榮興
    帳戶），墊款供乙○○買賣股票使用，並從中收取利息。故乙○○自九十一年九
    月二十七日起迄同年十二月二十日止，即借用黃榮興前開帳戶買賣股票，而盈虧
    部分，黃榮興則與甲○○核算，倘乙○○匯入之資金，不足交割結算後金額時，
    甲○○即會要求乙○○將不足之金額補足。詎乙○○明知其於附表一所示之日期
    ，委託甲○○買入訊碟公司之股票，且成交後，即由甲○○以所保管之前開印章
    及存摺，分別於附表一所示之領款日期，自乙○○帳戶中提領款項，以充作前開
    股款買賣費用。嗣又借用黃榮興帳戶買賣股票，因虧損之故，須填補虧損金額，
    甲○○亦曾幫其代墊新臺幣（下同）三萬元股款，因而委託甲○○於附表二所示
    之日期，由甲○○自乙○○帳戶中提領款項，用以填補虧損金額並償還甲○○之
    墊款。詎乙○○明知前述款項之流向及用途，亦明知甲○○並無挪用侵占其資金
    之情事，竟意圖使甲○○受刑事處分，而於九十二年一月二十四日上午十時四十
    分許，向臺灣臺南地方法院檢察署誣告稱：「甲○○於九十一年十二月間，利用
    保管其印章及存摺之機會，於附表一至附表二所示日期，提領如附表一至附表二
    所示之金額，而連續侵占其存款，嗣於同年十二月底某日，其持提款卡領款時，
    始發現上情，認甲○○涉有侵占罪嫌云云。」之不實事項。然經該署檢察官偵查
    後，對甲○○被訴侵占罪嫌部分為不起訴處分（下稱前案）確定，並發覺乙○○
    前揭誣告犯行。
二、案經臺灣臺南地方法院檢察署檢察官自動檢舉偵查起訴。
      理      由
一、訊據上訴人即被告乙○○（下稱被告）固坦承其將印章及帳戶存摺交給甲○○保
    管買賣股票，提款卡則仍由自己自行保管等情，然矢口否認有何誣告犯行，並辯
    稱：渠因用提款卡領不到錢，向甲○○要回存摺及印章未果，始請求檢察官查明
    除了提款卡之外，甲○○有無侵占之行為，伊當時是要告甲○○侵占其印章存摺
    ，並不是要告其侵占存摺內容，故於檢察官不起訴後，即沒有異議，伊無誣告之
    行為等語。
二、惟查：被告確有於偵查中陳稱：「（告何人何事？）告大府城公司協理甲○○侵
    占。」、「（情形？）大約於九十一年十二月左右，甲○○打電話告訴我，說我
    欠丙種金主一萬多元，他要將印章、存摺拿到大府城公司給他處理，我就給他全
    權處理，但後來在約二星期前，我拿提款卡去領錢時，僅剩下部分零錢，其餘都
    被領走了，所以我認為係被甲○○侵占。」、「（提示帳戶明細，那幾筆甲○○
    侵占？）從九十一年十二月五日起轉入三十四萬元後，除了用提款卡領款外，其
    餘都不是我在領的，都是被告侵占的。」、「（股票是否你要買的？）不是，我
    並未要他幫忙買賣股票，之前有而已。」「我根本沒有一百多萬買股票。」、「
    （是否於九十一年十二月三日、四日、六日、九日請甲○○買賣股票？）全部不
    是。」、「（為何大府城公司會有錄到你與甲○○交易對話？）我不知道，但我
    確實未要他交易買賣股票，錄音帶是移花接木的。」（見偵查卷發查卷第三頁正
    反面、第九頁背面、第十頁背面、第四三頁正、反面），本院勘驗上開九十二年
    一月二十四日偵查中之訊問筆錄錄音帶屬實，作成譯文附卷可稽。被告除要求甲
    ○○返還印章存摺外，確有以未委託甲○○買賣股票為由而向檢察官申告甲○○
    利用保管其存摺印章之機會侵占其存款之事實。次查被告所申告是否事實，有無
    誣告犯意，茲分述如下：
（一）如附表一之部分：
１、查甲○○係被告買賣股票之營業員，且被告於附表一所示之九十一年十二月三、
    四、六、九日，委託甲○○買入訊碟公司股票，並於同月五、六日、十日、十一
    日完成交割提領附表一內被告帳戶內之款項等情，已據被告於原審及本院坦承，
    且有被告於原審提呈之股票交易明細對帳單可參，核與證人甲○○於原審之證述
    相符（見原審卷三九、四六頁原審卷三一頁）。又被告與甲○○間電話委託下單
    ，係以被告所有之0000000000號行動電話，與大府城公司之0000
    000號電話聯絡等情，業據被告供承在卷，並有公務電話紀錄在卷足參。經檢
    察署函詢結果，九十一年十二月三、四、六、九日，被告確有於附表四所示之時
    間，以其行動電話，撥打大府城公司之前開電話，有泛亞電信股份有限公司所提
    供被告行動電話雙向通聯紀錄可稽（見發查卷四四、四五頁、第四九頁至五一頁
    ）。再將被告前開電話通聯之時間，與附表五所示被告委託下單之時間，兩相比
    較，互核均屬一致，亦有大府公司所提供被告乙○○之委託暨成交資料查詢表可
    參（見發查卷二六、二七頁）。益證被告於附表一所示之九十一年十二月三、四
    、六、九日，確有委託甲○○下單，殆屬無疑。而由大府城公司所提供九十一年
    十二月三、四、六、九日，被告以電話掛單買賣時之電話錄音帶內容，可知被告
    確有示意甲○○買賣股票，電話內容詳如附表五所示，而證人甲○○亦依照被告
    指示之標的及數額，分別買入股票，有大府城公司提供之電話錄音帶、譯文、勘
    驗筆錄，及被告庭呈之股票交易明細對帳單在卷足憑（見發查卷第二四頁、第二
    八至三十、三三、三四頁，原審卷四六頁）。
２、又衡諸一般人均知自己印章及帳戶存摺，須妥為保管，以避免遭人盜領，然被告
    既將其所有之印章暨存摺，均交由證人甲○○保管，顯係方便為證人甲○○處理
    股款，亦足以推知在被告同意買賣股票之範圍內，甲○○自被告帳戶中，提領款
    項以供交割股款，應均在被告同意處理之範圍內。準此，為使被告於附表一所示
    之九十一年十二月三、四、六、九日成交之股票交割，甲○○乃依成交後應繳付
    之金額，分別於附表一所示之九十一年十二月五、六、十、十一日，自被告帳戶
    內如數提領前開金額，亦有被告庭呈之股票交易明細對帳單、被告帳戶存摺明細
    足憑（見發查卷十三頁，原審卷四六頁）。則被告明知證人甲○○係在其授權範
    圍內，為處理交割股款事宜，而於其帳戶內提領附表一所示金額乙事，當可認定
    。
３、被告於偵查中告訴甲○○涉犯侵占其存款罪嫌時，經甲○○當場辯解訊碟公司的
    股票，係被告指示買入等語，並經檢察事務官提示被告帳戶明細後，被告仍堅持
    指訴其並未委託甲○○買賣股票，亦未以一百多萬元買入附表一編號四之股票云
    云（見發查卷九頁背面、十頁、十頁背面）。又參諸前案於九十二年二月十九日
    開庭時，被告即提呈股票交易明細對帳單，並經檢察事務官附卷（見發查卷二十
    頁），嗣同年三月二十五日開庭時，檢察事務官「提示」被告前次庭呈之股票交
    易明細對帳單，並詢問該對帳單上所示之九十一年十二月三、四、六、九日，被
    告是否有委託甲○○買賣股票時，被告仍堅稱全部均非其買入之股票，甚且稱：
    其確實未委託甲○○買賣股票，不知大府城公司為何有錄到其與甲○○交易之對
    話，錄音帶應是移花接木的云云，已如上述。檢察事務官又逐日詢問前開交易日
    期，並提示上開對帳單以供被告核閱，更當庭播放被告與甲○○於九十一年十二
    月三日之交易對話錄音帶（見發查卷四三、四三頁背面），被告自無誤認之可能
    ，然被告仍堅持否認其委託甲○○購買股票之事實，並辯稱錄音帶係遭移花接木
    云云，則當時被告此舉，顯係欲以甲○○擅自購買股票之情，坐實其誣告甲○○
    挪用並侵占其帳戶存款之告訴內容，是被告確有誣告甲○○之犯行，允無疑義。
    被告已於原審及本院中坦承有委託證人甲○○買賣股票乙事，是被告前開所辯渠
    僅要回存摺及印章云云，亦無足憑採。
（二）如附表二之部分：
１、被告於前案中亦自承：其不認識黃榮興，是甲○○介紹被告做丙種，其才在九十
    一年九月二十七日轉帳五十萬元給黃榮興等語，參諸被告帳戶存摺明細，被告確
    於九十一年九月二十七日轉帳五十萬元等情（見發查卷十三頁、第五七頁正、反
    面），故由被告前揭所述，至少可知其於九十一年九月二十七日起至同年十二月
    五日止，有透過甲○○，在黃榮興帳戶內買賣股票，準此，被告借用黃榮興帳戶
    買賣股票乙事，殆無疑義。又證人甲○○於原審證稱：因為被告想做融資，然資
    金不足，所以要我幫他調度資金，我才借用黃榮興帳戶，我有將借用黃榮興帳戶
    之事告訴被告，故被告買賣股票時，有用自己帳戶及黃榮興帳戶買賣股票等語（
    見原審卷第三二頁、第三三頁），核與證人黃榮興於原審證述：甲○○說有客戶
    想玩大一點，問我能否提供資金，我說錢匯入別人帳戶沒保障，但可以用我的帳
    戶買賣，後來有一位客戶用我的帳戶下單買賣，每筆買賣交割款項，甲○○都會
    向我說明，盈虧我找甲○○負責等語相符（見原審卷第三五頁、第三六頁），足
    認證人甲○○供稱被告借用黃榮興帳戶買賣股票乙情，應非子虛。再參諸被告與
    證人甲○○於九十一年十二月三、四日之交易對話內容，證人甲○○曾詢問被告
    是否用「被告的帳戶」買入股票，被告亦回答「用我的帳戶」買入等語，有附表
    五編號一、二所示對話內容可參，並有大府城公司錄音帶、電話譯文、勘驗錄筆
    足憑（見發查卷二八、三三頁），則證人甲○○詢問之目的，顯係為確認被告欲
    使用何人之帳戶買賣股票甚明，倘被告僅使用自己帳戶買賣股票，證人甲○○豈
    有此一問，被告又豈有此一答？由此益徵，證人甲○○證述被告借用黃榮興帳戶
    操作股票乙情，應與事實相符。被告雖於本院陳稱伊不認識黃榮興，辯稱並未供
    用黃榮興帳戶買賣股票等語，並無足採。
２、就附表二編號一所示，甲○○自被告帳戶轉帳四萬五千一百十三元（原判決誤植
    為四十五萬一百十三元）部分，其中一萬五千一百十三元部分，經證人黃榮興於
    前案證述：甲○○客戶於九十一年九月二十七日匯入的五十萬元，已不夠操作，
    還差一萬多元，後來在九十一年十二月十二日匯進來等語，並有黃榮興帳戶存摺
    明細可參（見發查卷第十五頁、第五八頁），足認此部分轉帳用途，係為清償被
    告積欠黃榮興之款項無疑。另參諸被告與甲○○於九十一年十二月十二日之電話
    內容，甲○○提及被告尚欠黃榮興一萬四千多元，應轉帳還款給黃榮興，經被告
    應允等情，有大府城公司錄音帶及檢察官勘驗筆錄可稽（見發查卷第八一頁），
    足證被告於九十一年十二月十二日，確有授權甲○○自其帳戶內轉帳還款。至於
    被告辯稱：錄音帶提到的金額，與轉帳之一萬五千一百十三元不符云云，然甲○
    ○於電話中，僅係提及被告概略之欠款數額，並未實際精算，且與甲○○事後轉
    帳給黃榮興之金額，亦大致相符，則被告僅以兩者數額未完全一致，即據此辯稱
    甲○○轉帳之目的，並非為其償還欠款云云，實不足採。至於其餘三萬元，參諸
    甲○○曾於九十一年十二月十日，以提款卡自甲○○帳戶匯款三萬元至被告帳戶
    乙節，有被告及甲○○存摺明細可稽（見發查卷第十三頁、第十六頁），則甲○
    ○供稱伊先前為被告代墊股款，故於九十一年十二月十日，自被告帳戶轉帳三萬
    元至伊帳戶，作為被告償還伊之欠款等語，洵屬有據，被告就此自難委為不知。
３、就附表二編號二、三所示部分：證人黃榮興於前案中即證稱：甲○○的客戶於九
    十二年十二月十二日補款後，又想要買賣，故於九十一年十二月十七日、十八日
    ，共計匯款十七萬元等語（見發查卷五八頁），核與黃榮興存摺明細中，記載同
    年月十七日，匯入十二萬元，同年月十八日，匯入五萬元，總計匯入十七萬元等
    情相符（見發查卷十七、十八頁），堪信屬實。參以被告與甲○○於九十一年十
    二月十七日之電話內容，被告原本要求甲○○匯款十五萬元，經甲○○告知被告
    帳戶內尚有三萬五千元存款，僅須匯款「十一萬多」即足；另被告與甲○○於同
    年月十八日之電話內容，甲○○則告知將轉帳「五萬元」之事，並經被告應允，
    有大府城公司錄音帶及檢察官勘驗筆錄可憑（見發查卷第八一頁），亦足證明，
    證人甲○○於附表二所示日期，自被告帳戶分別轉帳十二萬元及五萬元至黃榮興
    帳戶，確係被告所授意，用以買賣股票無訛。
４、查被告為填補欠黃榮興之款項，又為繼續在黃榮興帳戶內買賣股票，乃於附表二
    所示之九十一年十二月十二日、十七日、十八日，授意甲○○轉帳等情，業經證
    人黃榮興於前案證述屬實，核與證人甲○○於原審所述相符，並有上開大府城公
    司錄音帶及檢察官勘驗筆錄足憑。被告明知上情，竟仍於前案矢口否認授意甲○
    ○匯款之事（見發查卷第五七頁、第八三頁背面），而執意對甲○○提出侵占告
    訴，則被告就附表二部分誣告甲○○之犯行，亦彰彰至明。況甲○○於前案偵查
    中九十二年三月二十五日開庭時，已將存摺、印章等歸還被告（見發查卷第四四
    頁背面），猶於九十二年四月十日、四月二十四日偵查中否認前揭款買賣股票
    之事，足認被告有誣告之故意甚明，是被告前開所辯，均係事後畏罪卸責之詞，
    要無可採。
（三）綜上所述，被告意圖使甲○○受刑事處分，而向臺灣臺南地方法院檢察署就附
      表一至二之部分，誣告甲○○侵占其存款，罪證明確，其犯行堪以認定，應依
      法論科。
三、查被告意圖使他人受刑事處分，而向偵查機關提出誣告，核其所為，係犯刑法第
    一百六十九條第一項之罪（原審誤贅載侵占罪）。又被告曾有如事實欄之前科及
    經執行完畢，有臺灣高等法院被告全國前案紀錄表可按，其於有期徒刑執行完畢
    後，五年以內再犯本件有期徒刑以上之罪，為累犯，應依刑法第四十七條規定，
    加重其刑。
四、原審以被告事證已臻明確，因予論罪科刑，固非無見，惟查被告就附表三即其以
    提款卡自行提款一萬元部分，並無提出申告之意，有被告於偵查中之告訴情節可
    據（見發查卷第三頁背面、第九頁背面），原判決誤就此部分認係被告所誣告之
    事實之一，尚有未洽，惟被告上訴指摘原判決此部分不當，非無理由，至其餘部
    分被告否認犯罪，雖無理由，然原判決既有可議，即無從維持，自應由本院將原
    判決撤銷改判。爰審酌被告誣告甲○○之動機，係因其向甲○○借錢未果，又遭
    甲○○要求償還積欠黃榮興之款項，因此心生不滿，竟圖利用司法手段報復甲○
    ○，被告犯後仍否認犯行，犯罪後態度不佳等一切情狀，量處如主文第二項所示
    之刑，以示懲儆。
五、公訴意旨另以：被告明知其於附表三所示之日期，在大府城公司之自動付款機，
    以提款卡提領現金一萬元，竟於前揭時、地誣告甲○○侵占該項存款，因認被告
    涉有此部分虛構事實誣告之犯行云云。惟查被告對甲○○提出前揭不實之侵占告
    訴時，已表明「除了用提款卡領款之部分外，其餘都不是我領的。」（見發查卷
    第九頁背面），亦即其告訴甲○○侵占者係除提款卡以外之存摺提款，雖檢察事
    務官嗣後訊問被告時被告曾否認提領該一萬元，惟此為被告應檢察事務官詢問時
    所為之問答，縱有不實，既不在其原告訴範圍內，亦僅能認其未據實陳述，尚難
    認其有誣告甲○○侵占該一萬元之意，此部分應認被告犯罪不能證明，然公訴人
    就此部分係與前揭論科部分以同一事實而起訴，爰不另為無罪之諭知，併此明
    。
據上論斷，應依刑事訴訟法第三百六十九條第一項前段、第三百六十四條、第二百九
十九條第一項前段，刑法第一百六十九條第一項、第四十七條，判決如主文。
本案經檢察官曾銘芳到庭執行職務。
中    華    民    國      九十三      年      三      月    二十四      日
                                  臺灣高等法院臺南分院刑事第二庭
                                      審判長法官  葉    居    正
                                    法官  林    勝    木
                                            法官  莊    俊    華
右正本證明與原本無異。
如不服本判決，應於判決送達後十日內向本院提出上訴狀，其未敘述理由者並應於提
出上訴狀後十日內向本院補提理由書（應附繕本)。
                                      法院書記官  廖    明    娟
中    華    民    國      九十三      年      四      月      一        日
附錄法條：
刑法第一百六十九條：
意圖他人受刑事或懲戒處分，向該管公務員誣告者，處七年以下有期徒刑。
意圖他人受刑事或懲戒處分，而偽造、變造證據，或使用偽造、變造之證據者，亦同
。
附表一：（均為九十一年）
┌─┬─────┬──────┬──────┬──────────────
│編│乙○○股票│自乙○○帳戶│  提領金額  │    提領人、提領方式、
│號│成交日期  │提領款項日期│  (新臺幣)  │    資金流向及用途
├─┼─────┼──────┼──────┼──────────────
│一│十二月三日│十二月五日  │311,102元   │由甲○○自乙○○帳戶轉帳；
│  │          │            │            │作為乙○○購買訊碟股票款項。
├─┼─────┼──────┼──────┼──────────────
│二│十二月四日│十二月六日  │199,606元 │同右
│  │          │            │115,407元 │
├─┼─────┼──────┼──────┼──────────────
│三│十二月六日│十二月十日  │300,064元   │同右
├─┼─────┼──────┼──────┼──────────────
│四│十二月九日│十二月十一日│1,246,774元 │同右
附表二：（均九十一年）
┌─┬──────┬─────┬─────────────────────
│編│自乙○○帳戶│提領金額  │        提領人、提領方式、
│號│提領款項日期│(新臺幣)  │        資金流向及用途
├─┼──────┼─────┼─────────────────────
│一│十二月十二日│45,113元  │由甲○○自乙○○帳戶轉帳；其中三萬元，轉至
│  │            │          │甲○○帳戶，用來償還甲○○為乙○○代墊之股
│  │            │          │其餘一萬五千一百十三元，轉至黃榮興帳戶，用
│  │            │          │以填補借用黃榮興帳戶虧損之款項。
├─┼──────┼─────┼─────────────────────
│二│十二月十七日│120,000元 │由甲○○自乙○○帳戶轉帳；用來償還乙○○借
│  │            │          │用黃榮興帳戶虧損之款項。
├─┼──────┼─────┼─────────────────────
│三│十二月十八日│50,000元  │同右
└─┴──────┴─────┴─────────────────────
附表三：（均九十一年）
┌─┬──────┬─────┬─────────────────────
│編│自乙○○帳戶│提領金額  │        提領人及提領方式
│號│提領款項日期│(新臺幣)  │
├─┼──────┼─────┼─────────────────────
│一│十二月三日  │10,000元  │乙○○自行以提款卡提領現金
└─┴──────┴─────┴─────────────────────
附表四：（均九十一年）
┌─┬──────┬─────────┬─────────────────
│編│通話通聯日期│    通話時間      │      通話對象之電話號碼
│號│(均九十一年)│                  │
├─┼──────┼─────────┼─────────────────
│一│十二月三日  │十三時十六分二九秒│發話方：被告0000000000號
│  │            │                  │受話方：大府城公司0000000號
├─┼──────┼─────────┼─────────────────
│二│十二月四日  │九時三九分三六秒  │同右
└─┴──────┴─────────┴─────────────────
┌─┬──────┬─────────┬─────────────────
│三│十二月六日  │九時四十分四四秒  │同右
├─┼──────┼─────────┼─────────────────
│四│十二月九日  │九時十七分十五杪  │同右
└─┴──────┴─────────┴─────────────────
附表五：（均九十一年）
┌─┬──────┬─────────┬─────────────────
│編│乙○○電話  │    委託時間      │         電話委託內容概要
│號│委託下單日期│                  │(被告簡稱「蔡」；甲○○簡稱「章」
├─┼──────┼─────────┼─────────────────
│一│十二月三日  │十三時十七分十五秒│蔡：幫我買訊碟三十張。
│  │            │                  │章：訊碟買三十張，【用你的戶頭】？
│  │            │                  │蔡：對，【用我的戶頭】，用融資。
└─┴──────┴─────────┴─────────────────
┌─┬──────┬─────────┬─────────────────
│二│十二月四日  │九時三九分三八秒  │蔡：幫我26.1元買進三十張，一起賣。
│  │            │                  │章：好，26.1元買三十張作差價。
│  │            │                  │**********************************
│  │            │                  │（成交後之回報電話）
│  │            │                  │章：買到十九張26.1元，十一張26元。
│  │            │                  │蔡：好，尾盤幫我賣出。
│  │            │                  │    【用我的戶頭】作當沖可不可以？
├─┼──────┼─────────┼─────────────────
│三│十二月六日  │九時四一分二十秒  │蔡：幫我買三十張。
│  │            │                  │章：24.9元，要作差價？
├─┼──────┼─────────┼─────────────────
│四│十二月九日  │九時十八分零六秒  │蔡：24.9元，幫我買五十張，要當沖。
└─┴──────┴─────────┴─────────────────
